【裁判字號】    88,易,1992
【裁判日期】    890104
【裁判案由】    誣告
【裁判全文】
臺灣高雄地方法院刑事判決                        八十八年度易字第一九九二號
    公  訴  人  臺灣高雄地方法院檢察署檢察官
    被      告  丁○○
右列被告因誣告案件，經檢察官提起公訴（八十七年度偵字第二○六九五號），本院
判決如左：
    主  文
丁○○未指定犯人，而向該管公務員誣告犯罪，處有期徒刑肆月，如易科罰金，以參
佰元折算壹日。
    事  實
一、緣丁○○之弟積欠丙○○債務不還，故由丁○○於民國八十七年六月二日於高雄
    市三民區○○○路一六一號之「唐農咖啡館」，交付由陳立德（另為不起訴處分
    ）所簽發，付款人為中國信託商業銀行高雄分行、票號為ＢＦ－0000000
    、ＢＦ－0000000、ＢＦ－0000000、ＢＦ－0000000、Ｂ
    Ｆ－0000000號、ＢＦ－0000000、金額共新台幣（下同）五十六
    萬元之支票六紙與丙○○以為清償，並以票號ＢＦ－0000000、ＢＦ－0
    000000、ＢＦ－0000000、ＢＦ－0000000、ＢＦ－000
    0000、金額共四十八萬之支票五紙，向甲○○○融資以借調現金而取得三十
    八萬。嗣丁○○明知其於民國八十七年六月十一日或十二日，在高雄市○○○路
    八十五號「江川機電公司（以下簡稱江川公司」），以陳立德之名義所簽發之票
    號為ＢＦ－0000000、ＢＦ－0000000、日期及金額均為空白之二
    張支票，係交付與甲○○○，再作為票據融資以為調借現金之用，及同以陳立德
    之名義所簽發票號為ＢＦ－0000000、日期及金額亦為空白之支票，係交
    付與丙○○，作為代償其弟戊○○所積欠之剩餘債款，並皆授權渠等填載日期及
    金額，並未遺失，竟向不知情之陳立德謊稱於同年六月十日發現上開三張票據業
    已遺失，並利用陳立德於同年六月二十二日前往金融機構，以票據已於高雄市○○○路一三一巷三弄二十八號四樓之一遺失為由，辦理票據掛失止付，填具票據
    掛失止付通知書及遺失票據申報書，而未指定犯人，向該管公務員即高雄市政府
    警察局及高雄縣政府警察局承辦員警，誣告不特定人犯侵占遺失物罪，請求協助
    偵查。嗣因己○○於同年六月二十五日持已填載票面金額及日期之票號ＢＦ－0
    000000號支票，提示未獲兌現，經警追查支票來源，並由陳立德立即向本
    署對己○○提起偽造有價證券、侵占遺失物等告訴，丙○○始知上情。
二、案經丙○○訴由臺灣高雄地方法院檢察署檢察官偵查起訴。
    理  由
一、訊據被告丁○○矢口否認有誣告之犯行，辯稱：伊於八十七年六月二日，係在江
    川公司而非唐農咖啡館，交付五張支票與甲○○○交換票據，伊並無與丙○○及
    甲○○○在唐農咖啡館見面商討如何替戊○○還債；而系爭之票據則是自江川公
    司返回家裡途中，不慎遺失，而由甲○○○加蓋日期章戳及金額章戳，再交由其
    妹己○○持之提領；而伊係依照正常程序掛失止付，且因己○○提領，警方始依
    公示催告程序為偵訊筆錄，伊並無誣告之嫌等語云云。
二、然查：
  (一)自卷附之八十七年度促字第一九六二一號、第一九八二九號之支付命令狀及民事
    聲請支付命令狀一紙觀之，被告之弟戊○○確有積欠告訴人丙○○債務未還，並
    由丙○○提起刑事詐欺告訴，再參以證人己○○及甲○○○皆證稱於八十七年六
    月二日，有與丙○○一起和被告於唐農咖啡館商討如何處理戊○○積欠之債款事
    宜，並有六紙票據附卷可參，可證六紙由陳立德所簽發，付款人為中國信託商業
    銀行高雄分行、票號為ＢＦ－0000000、ＢＦ－0000000、ＢＦ－
    0000000、ＢＦ－0000000、ＢＦ－0000000號、ＢＦ－0
    000000號之支票，應確係由被告交付與丙○○，以為清償債務之用。承上
    ，被告既曾以開發支票之方式，以為償債，則告訴人所稱系爭票號ＢＦ－000
    0000號之支票亦由被告所交付與伊，以作為剩餘債務之清償，洵屬合理，再
    參以證人即江川公司之員工乙○○所證稱：於案發當日「她（指被告）有來公司
    拿支票予丙○○」等語，此可參本院八十八年七月六日之審理筆錄，亦可證系爭
    票號為ＢＦ－0000000號之支票，係由被告交付與丙○○。
  (二)再被告亦自承其曾於八十七年六月二日，有交付票號ＢＦ－0000000、Ｂ
    Ｆ－0000000、ＢＦ－0000000、ＢＦ－0000000、ＢＦ－
    0000000等五張支票，票面金額共四十八萬，向甲○○○融資，並取得三
    十八萬等情，與證人甲○○○之證述相符（見本院八十八年五月十八日之審理筆
    錄），另參以卷附之彰化商業銀行送款簿存根，可證被告與證人甲○○○間確有
    票據融資之關係，而互有交付票據之行為，從而，被告再於案發當日交付系爭票
    號ＢＦ－0000000號、ＢＦ－0000000號、日期及金額均為空白之
    二張支票，以託甲○○○代為融資之用，實屬合理。是以被告辯稱：前開二紙支
    票均由甲○○○加蓋金額、日期戳章之語，因已有被告丁○○之授權，故並無違
    法可言。
  (三)綜上所述，被告既明知其以陳立德之名義所簽發、付款人為中國信託商業銀行高
    雄分行、票號為ＢＦ－0000000號、ＢＦ－0000000號、ＢＦ－0
    000000號、金額、日期皆為空白之二張支票，係分別交付與甲○○○、丙○○，並未遺失，卻仍利用不知情之陳立德前往金融機構辦理掛失止付，足見被
    告確有誣告之故意，所辯無非卸責之詞，無可採信。復有民事公示催告狀影本二
    紙、票據掛失止付通知書影本一紙、遺失票據申報書及支票（影本）、退票理由
    單一紙在卷可稽，被告罪證明確，犯行堪予認定。
  (四)按所謂未指定犯人之誣告罪，僅須行為人意圖他人受刑事或懲戒處分，而向該管
    公務員誣告者，即已成罪；非必須指定何人犯罪，亦非以向檢察官提起告訴為必
    要，故只須其所述之情形，足以使不特定之人因此而受刑事追訴，而立於此等危
    險之地位即可。故謊報票據遺失並填具遺失票據申報書，即可使合法之票據權利
    人，在行使票據權利時，因此而接受警察機關之偵查，而有成立侵占遺失物罪或
    偽造有價證券罪之危險，故刑法特科以行為人誣告罪以為懲儆。被告辯稱：伊僅
    依正常程序辦理掛失，並無誣告之犯意云云，顯屬誤會，合此敘明。
二、核被告所為，係犯刑法第一百七十一條第一項之未指定犯人誣告罪。被告利用不
    知情之陳立德辦理掛失止付程序，應論以間接正犯。審酌被告係為否認其所積欠
    之票據債務，而有本件犯行，惡性雖非重，惟事後飾情狡辯，拒不給付票款，及
    其他等一切情狀，爰量處如主文所示之刑，併諭知如易科罰金之折算標準。
據上論斷，應依刑事訴訟第二百九十九條第一項前段、刑法第一百七十一條第一項、
第四十一條，罰金罰鍰提高標準條例第一條前段、第二條，判決如主文。
中      華      民      國    八十九    年      一      月      四      日
                                  臺灣高雄地方法院刑事第三庭
                                      法  官  黃  三  友
右正本證明與原本無異。
如不服本判決，應於判決送達後十日內，向本院提出上訴狀。
      書記官  盧  雅  婷
中      華      民      國    八十九    年      一      月      四      日
附錄本判決論罪法條：
刑法第一百七十一條第一項：
未指定犯人，而向該管公務員誣告犯罪者，處一年以下有期徒刑、拘役或三百元以下
罰金。


司法院資訊處製作；財團法人民間司法改革基金會備份。
